臺灣臺南地方法院刑事判決　　　　　　　93年度訴字第1371號
公　訴　人　臺灣臺南地方法院檢察署檢察官
被　　　告　丙○○　男　33歲.
選任辯護人　蔡弘琳律師
　　　　　　蘇正信律師
　　　　　　蔡進欽律師
上列被告因違反毒品危害防制條例案件，經檢察官提起公訴（93
年度核退偵字第56號），本院判決如下：
    主  文
丙○○共同連續販賣第一級毒品，處有期徒刑捌年。扣案之第一
級毒品海洛因肆拾壹包（合計淨重貳拾肆點壹壹公克）均沒收銷
燬之；扣案之毒品包裝袋肆拾壹個（合計重陸點捌公克）、塑
膠吸管拾肆個、電子磅秤壹個、黑色公事包壹個、大型夾鏈袋
玖拾陸個、中型夾鏈袋壹佰肆拾個、小型夾鏈袋壹佰個、特小
型夾鏈袋陸佰個、行動電話序號：000000000000000號、0000000
00000000號、 000000000000000號行動電話機各壹支及電話號碼
0000000000號、0000000000號、0000000000號行動電話 SIM卡各
壹張均沒收。因販賣第一級毒品海洛因所得之新臺幣壹萬陸仟元
沒收之，如全部或一部不能沒收時，以其財產抵償之。
    事  實
一、丙○○因自身有施用第一級毒品海洛因之惡習，缺錢購買毒
    品，為求免費施用毒品，竟意圖營利，與黃竟能（已於民國
    93年 8月13日死亡，業經臺灣臺南地方法院檢察署檢察官以
    93年度核退偵字第56號為不起訴處分）共同基於販賣第一級
    毒品海洛因之概括犯意，於93年 7月間某日，由黃竟能交付
    行動電話序號：000000000000000號、000000000000000號、
    000000000000000號行動電話機各一支，以及電話號碼00000
    00000號、0000000000號、0000000000號行動電話SIM卡各一
    張予丙○○，以之做為聯絡交易第一級毒品海洛因之工具，
    並由黃竟能指示丙○○前往與毒品供貨者接觸購買第一級毒
    品海洛因，而由前來購買毒品海洛因者自行撥打上開電話與
    丙○○聯絡交易第一級毒品海洛因之事宜。丙○○自取得上
    開行動電話及SIM卡後，隨即在臺南縣永康市○○路176號「
    彼撒飯店」承租該飯店 601號房，作為居住隱匿及與他人交
    易第一級毒品海洛因之處所，並自上開時間起至同年 8月15
    日0時許止，區分不同重量及價格，以小包每包毛重0.5公克
    ，價格每包新臺幣（下同）一千元，中包每包毛重1.0至1.2
    公克，價格每包二千元，大包每包毛重 2.2公克，價格每包
    四千五百元之代價，在上址「彼撒飯店」旁將第一級毒品海
    洛因販賣予丁○○及其他姓名、年籍不詳之人。其間以一小
    包一千元之代價販賣第一級毒品海洛因予丁○○共十次，每
    次一包；另以一小包一千元之代價販賣第一級毒品海洛因予
    某不詳之人四次，亦每次一包；又以二千元之代價販賣予另
    一不詳之人中包之第一級毒品海洛因一包，總計得款一萬六
    千元。嗣於93年 8月15日上午10時許，員警林政輝、林南宏
    二人循線前往上址「彼撒飯店」外埋伏守候，而於同日上午
    11時20分許，當場查獲由「彼撒飯店」內步出之丙○○，並
    在丙○○隨身攜帶之黑色公事包內查獲分裝為小包並裝置於
    塑膠吸管內之第一級毒品海洛因三十四包、分裝為中包之第
    一級毒品海洛因四包、分裝為大包之第一級毒品海洛因二包
    、尚未分裝之第一級毒品海洛因一包（共四十一包，合計淨
    重 24.11公克，空包裝重6.83公克）、電子磅秤一個、黑色
    公事包一個、大型夾鏈袋九十六個、中型夾鏈袋一百四十三
    個、小型夾鏈袋一百個、特小型夾鏈袋六百個、連同販毒所
    得一萬六千元在內之現金十一萬六千元、行動電話序號：00
    0000000000000號、000000000000000號、 000000000000000
    號行動電話機各一支、插入上開行動電話機具內之電話號碼
    0000000000號、0000000000號、0000000000號行動電話 SIM
    卡各一張，以及供丙○○自行施用之第二級毒品安非他命二
    小包（毛重 1.3公克）、供其自行施用第一級毒品海洛因之
    注射針筒一支（被告所犯施用第一、二級毒品犯行，業經臺
    灣臺南地方法院檢察署檢察官以93年度毒偵字第2275號為不
    起訴處分）。員警經丙○○之同意進入「彼撒飯店」610 室
    進行搜索，適丁○○以其所有之0000000000號行動電話撥打
    丙○○所持用之電話號碼0000000000號、行動電話序號：00
    0000000000000 號行動電話欲購買毒品，由在場之員警林南
    宏接聽並假意與丁○○約定在「彼撒飯店」樓下交易，於丁○○到場後，旋由另一在場埋伏之員警張連贊查獲丁○○，
    並扣得丁○○所有之電話號碼0000000000號行動電話一支。
二、案經臺南縣警察局善化分局報請臺灣臺南地方法院檢察署檢
    察官偵查起訴。
    理  由
一、訊據被告丙○○對於上開被訴販賣第一級毒品海洛因之事實
    ，均坦承不諱，核與證人即遭員警查獲與被告交易第一級毒
    品海洛因之證人丁○○於警詢中所陳之情節【見93年 8月15
    日警詢筆錄，警卷第 7-9頁】相符；而被告於本院審理中所
    陳第一級毒品海洛因之分裝方式【見本院94年 4月13日審判
    筆錄第19頁】，亦與卷附臺南縣警察局善化分局查獲毒品危
    害防制條例毒品初步檢驗報告單【見警卷第11頁】所載重量
    吻合。且被告為警查獲之過程，亦經證人即查獲員警林南宏
    、林政輝二人於偵查中結證明確【見渠二人93年10月28日訊
    問筆錄，93年度核退偵字第56號偵查卷第 17-18頁】。又被
    告為警查獲當時持有而扣案之白色粉末四十一包經送法務部
    調查局鑑定結果，送驗白粉四十一包均含第一級第六項毒品
    海洛因成分，合計淨重 24.11公克（空包裝重6.83公克）有
    該局93年9月13日調科壹字第200005080號鑑定通知書一紙在
    卷可稽【見93年度偵字第8495號卷第3之1頁】。此外復有同
    案共犯黃竟能之死亡證明書、
    退偵字第56號卷第2-3頁】、財團法人奇美醫院94年1月17日
    （94）奇醫字第0299號函檢附之黃竟能病歷資料一份、被告
    持用之電話號碼0000000000號、0000000000號、0000000000
    號行動電話雙向通聯紀錄各一份、證人丁○○持用之000000
    0000號行動電話雙向通聯紀錄一份【均見本院卷】在卷及電
    子磅秤一個、注射針筒一支、黑色公事包一個、大型夾鏈袋
    九十六個、中型夾鏈袋一百四十三個、小型夾鏈袋一百個、
    特小型夾鏈袋六百個、販毒所得現金一萬六千元、行動電話
    序號：000000000000000號、000000000000000號、00000000
    0000000 號行動電話機各一支，以及電話號碼0000000000號
    、0000000000號、0000000000號行動電話 SIM卡各一張扣案
    可資佐證，足見被告之自白與事實相符，應可採信。又毒品
    海洛因物稀價昂，取得不易，復為政府嚴格查緝之違禁物，
    且販賣毒品，刑責甚重，若無利可圖，自無甘冒為警查獲之
    風險而對外販賣之理。且依被告所供情節，其因自身有施用
    第一級毒品海洛因、第二級毒品安非他命之惡習，並因此於
    其尿液中驗出嗎啡、安非他命類陽性反應，有臺南縣警察局
    善化分局偵辦毒品危害防制條例案犯嫌尿液送驗編號暨年籍
    對照名冊、臺南縣衛生局93年9月3日093/08/27衛收字第093
    0020230 號尿液檢驗成績書影本各一紙在卷可稽【見93年度
    核退偵字第56號卷第26頁反面、第27頁】，其因缺錢施用毒
    品，乃與已死亡之共犯黃竟能共同販賣毒品，而黃竟能則免
    費提供毒品供其施用，並支付飯店之住宿費用【見本院94年
    4 月13日審判筆錄第17頁】，顯見渠二人確有因販賣第一級
    毒品海洛因而獲利，否則共犯黃竟能自無代被告支付住宿費
    用並提供免費之毒品供其施用之理，是渠二人顯有透過販賣
    第一級毒品海洛因而營利之事實甚明。本案事證明確，被告
    販賣第一級毒品犯行已堪認定。
二、核被告所為，係犯毒品危害防制條例第四條第一項之販賣第
    一級毒品罪。被告於販賣前後持有第一級毒品海洛因之低度
    行為，為其販賣之高度行為所吸收，不另論罪。被告與已死
    亡之共犯黃竟能就販賣第一級毒品海洛因之犯行，有犯意聯
    絡及行為分擔，為共同正犯。被告多次販賣第一級毒品海洛
    因，時間緊接，所犯係構成要件相同之罪，顯係基於概括之
    犯意反覆為之，為連續犯，應依刑法第五十六條之規定論以
    一罪，惟毒品危害防制條例第四條第一項之販賣第一級毒品
    罪，其法定本刑為死刑或無期徒刑；處無期徒刑者，得併科
    一千萬元以下罰金，而法定刑為死刑、無期徒刑者，依法不
    得加重，爰僅就罰金刑部分加重其刑。又查被告雖有前述販
    賣第一級毒品犯行，然被告自身有施用第一級毒品海洛因、
    第二級毒品安非他命之惡習，已如前述，其因缺錢施用毒品
    ，以致與黃竟能共同販賣毒品，且時間非久，其惡性及犯罪
    情節實與大量走私進口或長期販賣毒品之大盤販毒者有別，
    然販賣第一級毒品罪之法定最低刑度為無期徒刑，而被告前
    揭犯罪情狀，相較於上開法定最低刑度，本院認縱量以最低
    之刑，仍有法重情輕之情，爰依刑法第五十九條之規定，減
    輕其刑，並依刑法第七十一條第一項之規定先加後減之。爰
    審酌被告本身有施用毒品惡習，當知毒品戕害國民身心健康
    之嚴重性，竟仍圖私利，起意販賣毒品，其販賣第一級毒品
    海洛因之行為對國民健康及社會治安之危害程度非輕，但被
    告僅為換取免費施用毒品之利益參與本案犯行，並非居於主
    導地位，且被告犯後坦承犯行，態度良好，尚有悔意，以及
    查獲扣案第一級毒品海洛因之數量非少等一切情狀，量處如
    主文所示之刑，以示懲儆。
三、至於，被告辯稱其於本案查獲過程，符合刑法第六十二條前
    段所定之自首要件，請求本院依上開規定減輕其刑云云，惟
    按自首以對於未發覺之罪投案而受裁判為要件，如案已發覺
    ，則被告縱有投案陳述自己犯罪之事實，亦祇可謂為自白，
    不能認為自首；又刑法第六十二條所定自首減刑係以對於未
    發覺之犯罪，在有偵查犯罪職權之公務員知悉犯罪事實及犯
    人之前，向職司犯罪偵查之公務員坦承犯行，並接受法院之
    裁判而言。苟職司犯罪偵查之公務員已知悉犯罪事實及犯罪
    嫌疑人後，犯罪嫌疑人始向之坦承犯行者，為自白，而非自
    首。所謂發覺，不以有偵查犯罪之機關或人員確知其人犯罪
    無誤為必要，僅須有確切之根據得為合理之可疑者，亦屬發
    覺，最高法院26年上字第484號判例、93年度台上字第607號
    判決可資參照。查本案之查獲過程，證人即查獲員警林政輝
    於偵查中證稱：「（問：本件線報來源？）是根據一施用毒
    品遭通緝之被告供出毒品上游是綽號大頭的丙○○。他說丙○○是住在永康市○○路176號彼撒飯店601室，且他有提供
    丙○○販賣毒品所用之手機號碼及丙○○所使用之車輛特徵
    ，我們接獲線報就前往彼撒飯店埋伏，確實有發現丙○○所
    使用之車輛」、「（問：查獲經過？）當日我和林南宏是10
    點多就坐在車內在彼撒飯店前埋伏，有看到有三、四位形跡
    可疑騎機車之人在附近徘徊打電話，依我十幾年辦毒品案件
    的經驗，由他們的臉部神情及行為舉止、穿著來判斷，那些
    人很有可能是來買毒品。在十一點多，丙○○走出飯店，有
    二位共騎一部機車之人要靠近丙○○，後來我和林南宏下車
    要上前盤問丙○○時，那二名騎機車之人就立即離開了，可
    能是因為看到我和林南宏身著警察的藍色褲子。我們盤問丙○○時，有出示證件並請他自動將所提之黑色包包打開給我
    們看，就發現扣案之毒品、電子秤、現金及三支手機，之後
    我們請丙○○帶我們到他住的601 室房間看看，他同意後就
    帶我們上去…」等語，核與證人即當日一同查獲被告之員警
    林南宏於當日經檢察官隔離訊問後所證之情節大致相符【見
    渠二人93年10月28日訊問筆錄，93年度核退偵字第56號偵查
    卷第 17-18頁】。是依證人林政輝、林南宏二人於偵查中之
    證詞，本案既係因員警業已獲得被告販賣第一級毒品海洛因
    之可靠線報，始前往查緝，則員警對於被告販賣第一級毒品
    海洛因之犯行，顯然已有確切之根據而得為合理之可疑，則
    被告為警盤查後，自行將其所攜帶之黑色公事包打開供警檢
    視，參照前引最高法院判例、判決之意旨，充其量僅能認為
    係自白，尚難認為符合刑法第六十二條前段所定自首之要件
    ，是被告此部分所辯尚不足為有利之認定，亦無從依該條之
    規定減輕其刑，應予敘明。
四、扣案之白色粉末四十一包（合計淨重 24.11公克）經送法務
    部調查局鑑定結果，均含第一級第六項毒品海洛因成分，已
    如前述，應依毒品危害防制條例第十八條第一項前段諭知沒
    收銷燬。又包裝上開第一級毒品海洛因之包裝袋四十一個（
    重6.83公克）以及被告用以包裝小包毒品所用之塑膠吸管三
    十四個，乃共犯黃竟能所有供販賣第一級毒品海洛因所用，
    以包裝毒品，避免毒品潮濕、外露，並便利攜帶之物；另扣
    案之電子磅秤一個、黑色公事包一個、大型夾鏈袋九十六個
    、中型夾鏈袋一百四十三個、小型夾鏈袋一百個、特小型夾
    鏈袋六百個、行動電話序號：000000000000000號、0000000
    000000 00號、000000000000000號行動電話機各一支及電話
    號碼000 0000000號、0000000000號、0000000000 號行動電
    話 SIM卡各一張，為共犯黃竟能所有交付被告使用作為販賣
    毒品海洛因所用之工具，應均應依毒品危害防制條例第十九
    條第一項宣告沒收；又此等物品既經扣案，即無所謂不能沒
    收而追徵其價額之問題。至其餘扣案之第二級毒品安非他命
    二包（毛重 1.3公克）、注射針筒一支，分別為被告所施用
    之第二級毒品及供其自行施用第一級毒品海洛因所用之工具
    ，難謂與本案被告之販賣第一級毒品海洛因之行為有何關連
    ；而員警查獲證人丁○○時扣得之0000000000號行動電話一
    具，並非被告或共犯黃竟能所有，爰均不為沒收之諭知，併
    附敘明。另本案之販毒所得，參酌證人丁○○於警詢中證稱
    ：「（問：你是向他〔即被告丙○○〕已經購買過幾次？價
    錢為何？）我請他已經購買過約十次，價錢是每小包一千元
    」【見證人丁○○93年8月15日警詢筆錄，警卷第7頁反面】
    ，以及被告於本院審理中所陳：「（問：你從七月初〔即93
    年 7月初〕至被查獲止共賣出幾次？賣給丁○○的部分是十
    包，都是小包的，每包賣一千元，另還有賣給姓名不詳的人
    ，有二位，有中包也有小包的，一個是賣一次是中包的，是
    兩千元的，另一個是賣四次小包的，每包一千元的」等語【
    見本院94年 4月13日審判筆錄第19頁】，採最有利於被告之
    認定，應認為本案被告販賣第一級毒品之次數共十五次（即
    販賣予證人丁○○十次，每次一小包一千元；一不詳姓名之
    人四次，每次亦為一小包一千元；另一不詳姓名之人一次，
    一中包二千元），所得為一萬六千元，此項販毒所得應依毒
    品危害防制條例第十九條第一項宣告沒收，如全部或一部不
    能沒收時，以其財產抵償之。
五、至於，公訴意旨認扣案之現金十一萬六千元均為被告販賣毒
    品所得，固非無見，惟查，被告於警詢、偵查以至本院審理
    中，自始至終均稱扣案之現金十一萬六千元中，有十萬元係
    其妻甲○○所交付供其作為購車之款項，此與證人即被告之
    妻甲○○於本院審理時到庭所證情節並無齟齬【見本院94年
    4月13日審判筆錄第2-9頁】，且證人甲○○對於該筆十萬元
    之款項係渠向小姑黃秀娟所借，借款交付之時間、地點，乃
    至於為何向小姑借款供被告購車使用之原因，均能明確陳述
    ，且渠所陳情節，亦與常情無違，是渠所證情節尚難謂有何
    不可採信之處。況，本案被告雖於警詢中供稱：其於93年 7
    月初開始幫共犯黃竟能販售毒品，共獲利二十五萬元，一天
    轉賣一級毒品海洛因十小包。獲利一萬元等語【見被告93年
    8 月15日警詢筆錄，警卷第5頁反面至第6頁】，然本案既無
    從僅以被告上開供述特定被告其餘販賣第一級毒品海洛因之
    時間、對象、次數及金額，亦無其他相關積極證據足以佐證
    被告前開供述之真實性，本諸「事證有疑，利於被告」之認
    定原則，自無從僅以被告上開不確定之供述，逕行推算並認
    定被告販毒所得之金額。是本案被告因販賣第一級毒品海洛
    因所得之財物，仍認定為一萬六千元，併予敘明。
據上論斷，應依刑事訴訟法第二百九十九條第一項前段，毒品危
害防制條例第四條第一項、第十八條第一項前段、第十九條第一
項，刑法第十一條前段、第二十八條、第五十六條、第五十九條
，判決如主文。
本案經檢察官乙○○到庭執行職務。
中　　華　　民　　國　　94　　年　　 4　　月　　27　　日
　　　　　　　　　刑事第四庭  審判長法  官  張瑛宗
                                    法  官  李東柏
                                    法　官　周紹武
以上正本證明與原本無異。
如不服本判決，應於收受送達後10日內向本院提出上訴書狀（應
附繕本）。
　　　　　　　　　　　　　　　　    書記官　陳淑芬
中　　華　　民　　國　　94　　年　　 4　　月　　27　　日
附錄本案論罪科刑法條全文：
毒品危害防制條例第四條第一項
製造、運輸、販賣第一級毒品者，處死刑或無期徒刑；處無期徒
刑者，得併科新臺幣一千萬元以下罰金。
